【裁判字號】    97,審易,257
【裁判日期】    971030
【裁判案由】    詐欺
【裁判全文】
臺灣士林地方法院刑事判決             97年度審易字第257號
公  訴  人  臺灣士林地方法院檢察署檢察官
被      告  乙○○
上列被告因詐欺案件，經檢察官提起公訴（九十七年度偵字第
七一三一、一二四五三號），被告為有罪之陳述，本院合議庭裁
定改行簡式審判程序，並判決如下：
    主  文
乙○○幫助犯詐欺取財罪，累犯，處有期徒刑參月，如易科罰金
以新臺幣壹仟元折算壹日。
    事  實
一、乙○○前因違反職役職責案件，經國防部北部地方軍事法院
    以九十五年度訴字第二五五號判決處有期徒刑六月確定，於
    民國九十六年四月九日執行完畢。仍不知悛悔，明知金融機
    構之存摺為個人信用之重要表徵，任何人皆可自行前往金融
    機構申請開立存摺，並無特別之窒礙，且可預見將自己之存
    摺、提款卡及密碼等資料提供他人使用，可能因此幫助他人
    從事詐欺行為而用以處理詐欺之犯罪所得，致使被害人及警
    方難以追查，竟不違背其本意，基於幫助他人詐欺取財之犯
    意，於九十七年三月間，在臺北市西門町捷運站前，以新臺
    幣（下同）三千元之代價，將其所有臺灣郵政士林郵局0000
    0000000000號金融帳戶之存摺、提款卡（含密碼）售予姓名
    年籍不詳之成年人。嗣該姓名年籍不詳之人得手後，即供自
    己或他人所屬之犯罪集團使用，意圖為自己不法之所有，（
    一）於九十七年四月十六日下午四時許，撥打電話向戊○○
    詐稱其先前網路購物之付款方式發生錯誤，致誤設為分期付
    款，需以自動櫃員機轉帳並列印明細表，並於隔日攜至中國
    信託商業銀行蓋章取消云云，使戊○○陷於錯誤，遂依詐騙
    集團成員指示前往臺北縣土城市○○路○段三０四號中國信
    託（起訴書誤載為中國中託）商業銀行自動櫃員機前，利用
    該處之自動櫃員機轉入二萬九千九百八十八元至乙○○上揭
    金融帳戶內；（二）於九十七年四月十六日下午五時十二分
    許，撥打電話向丙○○詐稱之前網路購物付款時誤設為分期
    付款，需至自動櫃員機操作解除設定云云，使丙○○陷於錯
    誤，遂依詐騙集團成員指示至某處之自動櫃員機前，利用該
    處之自動櫃員機轉入四千零六十四元至乙○○上揭金融帳戶
    內；（三）於九十七年四月十六日晚間六時三分許，假冒DH
    C 公司之員工撥打電話向丁○○詐稱其先前以信用卡購物之
    付款方式發生錯誤，致誤設為分期付款，需至自動櫃員機取
    消設定云云，使丁○○陷於錯誤，遂依詐騙集團成員指示前
    往臺中縣明道大學郵局自動櫃員機前，利用該處之自動櫃員
    機轉入一萬一千一百六十八元至乙○○上揭金融帳戶內；（
    四）於九十七年四月十六日晚間七時許，撥打電話予甲○○
    自稱係東森購物臺員工，向甲○○詐稱其先前電視購物之付
    款方式發生錯誤，致誤設為分期付款，需重新設定云云，再
    由該詐騙集團成員假冒銀行職員致電甲○○要求至自動櫃員
    機前操作變更，使甲○○陷於錯誤，遂依詐騙集團成員指示
    前往臺北市○○區○○路八一五號合作金庫提款機前，於九
    十七年四月十六日晚間七時二分許，利用該處之自動櫃員機
    轉入二萬七千二百九十九元至乙○○上揭金融帳戶內，再於
    九十七年四月十六日晚間八時二十三分許，利用同一自動櫃
    員機轉入一萬零二百零九元至吳國瑋（所涉幫助詐欺部分，
    另行併案辦理）所開立之臺灣郵政高雄內惟郵局0000000000
    0000號（起訴書誤載為0000000000000 號）金融帳戶內。戊○○、丙○○、丁○○及甲○○轉帳至乙○○上揭金融帳戶
    後，旋遭詐騙集團成員提領一空，嗣因戊○○、丙○○、丁○○及甲○○發覺遭騙報警處理，為警循線查悉上情。
二、案經臺北市政府警察局士林分局報請臺灣士林地方法院檢察
    署檢察官偵查起訴。
    理  由
一、前揭犯罪事實，業據被告乙○○於偵查中、本院準備程序及
    審理時供認不諱，核與被害人甲○○、戊○○、丁○○及丙○○於警詢時指述情節相符，復有台北市政府警察局南港分
    局玉成派出所受理刑事案件報案三聯單、臺北縣政府警察局
    土城分局土城派出所受理刑事案件報案三聯單、彰化縣警察
    局北斗分局中和派出所受理刑事案件報案三聯單、台北市政
    府中正一分局忠孝西路派出所受理刑事案件報案三聯單、台
    北市政府警察局南港分局玉成派出所受理各類案件紀錄表、
    臺北縣政府警察局土城分局土城派出所受理各類案件紀錄表
    、台北市政府警察局南港分局玉成派出所受理詐騙帳戶通報
    警示簡便格式表、臺北縣政府警察局土城分局土城派出所受
    理詐騙帳戶通報警示簡便格式表、彰化縣警察局斗六分局中
    和派出所受理詐騙帳戶通報警示簡便格式表、台北市政府警
    察局中正一分局忠孝西路派出所受理詐騙帳戶通報警示簡便
    格式表、中正一分局金融機構聯防機制通報單各一份，及存
    款交易執據、內政部警政署反詐騙案件紀錄表各四份在卷可
    資佐證，足徵被告自白與事實相符。本件事證明確，被告犯
    行堪以認定。
二、查金融存摺事關個人財產權益之保障，其專有性甚高，一般
    人均有妥為保管及防止他人任意使用之認識，且金融帳戶為
    個人理財之工具，申請開設金融帳戶並無任何特殊之限制，
    一般民眾皆可以存入最低開戶金額之方式申請開戶，一個人
    可以在不同之金融機構申請多數之存款帳戶使用，並無何困
    難，此乃眾所週知之事實。則依一般人之社會生活經驗，苟
    見非親非故之人不以自己名義申請開戶，反而以出價收購之
    方式向他人蒐集金融機構帳戶供己使用，衡情對收購者將所
    收購之帳戶用於詐欺犯罪當有預見。況觀諸現今社會上，詐
    騙集團收購人頭帳戶，持以作為信貸、手機簡訊詐欺之事，
    常有所聞，出賣帳戶予非親非故之人，買受人係為謀非正當
    資金進出，而隱瞞行為人身份曝光之不法使用，幾乎已成為
    人盡皆知之犯罪手法。被告明知將存摺、提款卡、提款卡密
    碼等有關個人財產、身分之物品出售予他人使用，極易被利
    用為與財產有關之犯罪工具，竟貪圖小利而將之出賣，顯然
    對於他人將不法使用其出賣之存摺等物有所認識，且並不違
    背其本意，其有幫助詐欺取財之不確定故意甚明。
三、按刑法上之幫助犯，係對於犯罪與正犯有共同之認識，而以
    幫助之意思，對於正犯資以助力，而未參與實施犯罪之行為
    者而言。被告基於幫助之犯意，將其所有存摺等物出賣予他
    人詐欺取財，為幫助犯。核被告所為，係犯刑法第三十條第
    一項幫助犯刑法第三百三十九條第一項詐欺取財罪。被告以
    一幫助詐欺之行為，使詐欺集團詐騙被害人甲○○、戊○○
    、丁○○及丙○○，係一行為觸犯數罪名，為想像競合犯，
    應依刑法第五十五條之規定，論以一幫助詐欺取財罪。又被
    告幫助他人犯罪，應依刑法第三十條第二項之規定，按正犯
    之刑減輕其刑。又被告有事實欄所述犯罪科刑執行情形，有
    臺灣高等法院被告前案紀錄表附卷可參，其於有期徒刑執行
    完畢後，五年內故意再犯有期徒刑以上之本罪，應依刑法第
    四十七條第一項之規定論以累犯，並加重其刑，並先加後減
    。爰審酌被告犯罪動機、生活狀況及犯罪所生危害，與被告
    出售帳戶供他人詐財使用，使犯罪偵查困難，被害人追償無
    門，犯罪後供認犯行之態度，等一切情狀，量處如主文所示
    之刑，並諭知易科罰金之折算標準。
四、被告所有臺灣郵政士林郵局帳戶（帳號：00000000000000號
    ）之存摺、提款卡及密碼等物，雖係其所有供犯罪所用之物
    ，但未經扣案，且迄今仍未取回，故不予宣告沒收。另被告
    出售存摺等物所得三千元，係被告犯罪所得，但已花用完畢
    ，已據其於審理中供明在卷，亦不予宣告沒收。
據上論斷，應依刑事訴訟法第二百九十九條第一項前段、第二百
七十三條之一第一項，刑法第三百三十九條第一項、第三十條第
一項、第二項、第五十五條、第四十七條第一項、第四十一條第
一項前段，刑法施行法第一條之一，判決如主文。
本案經檢察官蔡元仕到庭執行職務。
中    華    民    國    97    年    10    月    30    日
                  刑事第一庭法  官  周明鴻
以上正本證明與原本無異。
如不服本判決，應於收受送達後10日內向本院提出上訴書狀，其
敘述上訴理由者，應於上訴期間屆滿後20日內向本院補提理由書
狀（均須按他造當事人之人數附繕本）。
                            書記官  丁梅芬
中    華    民    國    97    年    10    月    30    日
附錄論罪科刑法條：
刑法第三百三十九條第一項
意圖為自己或第三人不法之所有，以詐術使人將本人或第三人之
物交付者，處5 年以下有期徒刑、拘役或科或併科1 千元以下罰
金。


司法院資訊處製作；財團法人民間司法改革基金會備份。
